臺灣高等法院刑事判決　　　　　　　　96年度上易字第2592號
上　訴　人
即　被　告　丙○○
　　　　　　　　　　（現另案羈押在臺灣臺北看守所）
上列上訴人因竊盜等案件，不服臺灣板橋地方法院96年度易字第
1235號，中華民國96年9月3日第一審判決（起訴案號：臺灣板橋
地方法院檢察署96年度偵字第1399、第4260號），提起上訴，本
院判決如下：
    主  文
上訴駁回。
    事  實
一、丙○○前曾於民國（下同）九十年間因違反毒品危害防制條
    例案件，經臺灣板橋地方法院判處有期徒刑二月，如易科罰
    金以銀元三百元折算一日確定，於九十一年三月十五日易科
    罰金執行完畢；復於九十一年間因違反同上條例案件，經臺
    灣板橋地方法院判處有期徒刑五月，如易科罰金以銀元三百
    元折算一日確定，於九十一年十月三十日易科罰金執行完畢
    ；復於九十二年間因偽造文書等案件，經臺灣板橋地方法院
    判處有期徒刑一年六月確定，另於同年間因竊盜案件，經臺
    灣板橋地方法院判處有期徒刑一年二月確定，上開二罪經裁
    定定其應執行刑為有期徒刑二年六月，於九十五年四月十二
    日假釋出監付保護管束，於九十五年七月十九日保護管束期
    滿未經撤銷假釋，以已執行完畢論（在本案均構成累犯）。
    詎仍不知悔改，復為下列犯行：
　(一)丙○○意圖為自己不法之所有，於九十五年九月二十日上午
　  九時許，前往臺北縣中和市○○路一二九巷一弄十五號六樓
    甲○○住處，以木棍破壞該處大門鐵門之鐵條後，將手伸入
    打開門鎖方式進入上開處所，竊取甲○○所有之手錶一支、
    行動電話二支、金鎖片二面及現金約新臺幣（下同）三萬六
    千元，得手後迅即離去。嗣於同日下午八時四十分許，甲○○返回上開住處發覺遭竊，報警處理，經警於上址鐵製筆筒
    內採獲丙○○遺留之指紋二枚，經鑑驗比對確認丙○○之身
    分後，始循線查獲上情。
　(二)又丙○○復於九十六年二月七日上午九時三十分許，因意圖
    行竊，隨身攜帶棉質手套一付、鑿子、小型噴槍、尖嘴鉗各
    一支、螺絲起子二支、扳手四支、鏡子一面等物，從臺北縣
    板橋市○○路○段三一巷八七弄九號、十一號公寓之共用樓
    梯進入後，前往頂樓平台，再從頂樓平台（上址九號、十一
    號、十三號頂樓平台相連）縫隙往下方之臺北縣板橋市○○
    路○段三一巷八七弄十三號六樓乙○○住處之後陽台跳去，
    而以此方式無故侵入乙○○之住宅，於尚未及著手行竊之際
    ，即為乙○○當場發現並報警查獲。
二、案經甲○○訴由臺北縣政府警察局中和分局及乙○○訴由臺
    北縣政府警察局海山分局報告臺灣板橋地方法院檢察署檢察
    官偵查起訴。
    理  由
一、訊據上訴人即被告在原審、本院審理時固坦承有為前開竊盜
    及無故侵入他人住宅之犯行，惟辯稱：我至甲○○之住處只
    有竊取四、五千元，並沒有拿金鎖片、勞力士錶、行動電話
    等物云云。然查：被告所為如事實欄一、(一)之竊盜犯行，業
    經證人即被害人甲○○在警詢時及偵查中證述綦詳，且衡諸
    常情，個人對於自己屋內存放之現金及所放置之物品，理應
    最為清楚知曉，是證人甲○○對於自己遭竊之財物應無指陳
    錯誤之可能，是被告前開辯解，顯不足採。此外，復有內政
    部警政署刑事警察局九十五年十月三十一日刑紋字第０九五
    ０一五四五五二號鑑驗書一紙在卷可稽。又被告所為如事實
    欄一、(二)之無故侵入他人住宅犯行，業經證人即被害人乙○○在警詢時及偵查中證述綦詳，並有現場照片六幀、土地建
    物查詢資料在卷足按。是本件事證明確，被告前開竊盜及無
    故侵入他人住宅之犯行均洵堪認定，應予依法論科。
二、按刑法第三百二十一條第一項第二款所謂「門扇」，係指門
    戶、窗扇等阻隔出入之設備而言，查被告破壞上址鐵門，以
    開啟門鎖進入屋內行竊，其毀壞行為自符合該款所稱「門扇
    」。核被告所為如事實欄一、(一)之犯行，係犯刑法第三百二
    十一條第一項第二款毀壞門扇竊盜罪；又被告所為如事實欄
    一、(二)之犯行，係犯刑法第三百零六條第一項之無故侵入他
    人住宅罪。又公訴人雖認被告就如事實欄一、(一)之犯行，同
    時亦涉犯刑法第三百二十一條第一項第一款於夜間侵入住宅
    竊盜罪嫌，惟因被告在原審審理時供稱係於當日上午九時許
    侵入住宅行竊等語，且無其他積極證據足認被告確係於夜間
    時侵入上址，尚難認定被告所為亦符合該條項之規定，是公
    訴人贅引前開條項第一款之規定，應予更正。末查，被告前
    曾受有如事實欄第一項所述之犯罪科刑及執行情形，有本院
    被告前案紀錄表一份在卷可憑，其於受有期徒刑之執行完畢
    後，五年以內故意再犯本件有期徒刑以上之罪，均為累犯，
    應依刑法第四十七條第一項之規定加重其刑。
三、原審以被告罪證明確，而適用刑法第三百二十一條第一項第
    二款、第三百零六條第一項、第四十七條第一項、第五十一
    條第五款，刑法施行法第一條之一第一項、第二項前段，中
    華民國九十六年罪犯減刑條例第二條第一項第三款、第七條
    ，並審酌被告前已有竊盜前科，當知竊盜行為之違法性及可
    罰性，詎其不思悔悟，侵入被害人甲○○住處行竊，另並自
    頂樓平台無故侵入被害人乙○○之住處，對被害人之居家、
    生命、財產安全造成極大威脅，惡性非輕，並參酌其犯罪動
    機、目的、手段、所竊得財物之價值、犯後態度等一切情狀
    ，分別量處丙○○毀壞門扇竊盜，處有期徒刑一年，又無故
    侵入他人住宅，累犯，處有期徒刑四月，復說明本件被告犯
    罪時間均係在九十六年四月二十四日以前，合於中華民國九
    十六年罪犯減刑條例第二條第一項第三款之規定，且非同條
    例第三條所定不得減刑之罪，是併依上開減刑條例規定予以
    減刑，並定其應執行有期徒刑七月，且因應執行刑逾有期徒
    刑六月，依刑法第四十一條第二項之規定，自不適用諭知易
    科罰金之規定。至扣案之棉質手套一付、鑿子、小型噴槍、
    尖嘴鉗各一支、螺絲起二支、扳手四支、鏡子一面，雖係被
    告所有之物，惟並無證據證明與被告所為無故侵入他人住宅
    之犯行有何關涉，且非屬違禁物，自毋庸宣告沒收，附此敘
    明。
四、經核原判決上開認事用法，洵無違誤，量刑亦屬妥適。被告
    上訴意旨以原判決理由載稱「．．．個人對於自己屋內存放
    之現金及所放置之物品，理應最為清楚知曉．．．是被告前
    開辯解，顯不足採」等情，係以擬制推定之詞作為論罪之依
    據，顯有不當；又被告所犯上開二罪經減刑後分別為有期徒
    刑六月、二月，均未逾六月，原審未諭知易科罰金，亦有未
    當等語。惟查：
  (一)證據之取捨與證據之證明力如何，均屬事實審法院得自由裁
    量、判斷之職權，茍其此項裁量、判斷，並不悖乎通常一般
    人日常生活經驗之定則或論理法則，又於判決內論敘其何以
    作此判斷之心證理由者，即不得任意指摘其為違法。茲原判
    決已詳敘就卷內證據調查之結果，依被害人甲○○在警詢時
    、偵查中證述及日常生活經驗之定則，而為綜合判斷、取捨
    ，認被告確有事實欄所載之犯行，其得心證的理由已說明甚
    詳，且所為論斷從形式上觀察，亦難認有違背經驗法則、論
    理法則，或有其他違背法令之情形，自不容任意指為違法，
    被告前開所辯，自無可採。
  (二)九十四年二月二日刑法第四十一條經總統以總統華總一義字
    第09400014901號令修正公布，並自九十五年七月一日施行
    ，修正後刑法第四十一條規定：「犯最重本刑為五年以下有
    期徒刑以下之刑之罪，而受六個月以下有期徒刑或拘役之宣
    告者，得以新臺幣一千元、二千元或三千元折算一日，易科
    罰金。但確因不執行所宣告之刑，難收矯正之效，或難以維
    持法秩序者，不在此限。前項規定於數罪併罰，其應執行之
    刑未逾六月者，亦適用之。」，雖修正前刑法第四十一條（
    舊法）原規定：「犯最重本刑為五年以下有期徒刑以下之刑
    之罪，而受六個月以下有期徒刑或拘役之宣告，因身體、教
    育、職業、家庭之關係或其他正當事由，執行顯有困難者，
    得以一元以上三元以下折算一日，易科罰金。但確因不執行
    所宣告之刑，難收矯正之效，或難以維持法秩序者，不在此
    限。併合處罰之數罪，均有前項情形，其應執行之刑逾六月
    者，亦同。」。查本件被告所犯上開竊盜等二罪犯行，其犯
    罪時間均係於九十五年七月一日之後，有關易科罰金之諭知
    ，自應適用行為時之法律，即九十五年七月一日公布施行之
    刑法第四十一條規定，依該條第二項之規定，數罪併罰之案
    件，若其所定應執行之刑已逾六月者，即不得諭知易科罰金
    ，被告猶請求諭知易科罰金，顯有誤會，其上訴均難認有理
    由，應予駁回。
據上論斷，應依刑事訴訟法第368條，判決如主文。
本案經檢察官呂光華到庭執行職務。
中　　華　　民　　國　　96　　年　　11　　月　　30　　日
　　　　　　　　　刑事第九庭審判長法　官  劉景星
  　　　　　　　　　　　　　　　　法  官  周盈文
        　　　　　　　　　　　　　法  官  吳啟民
以上正本證明與原本無異。
不得上訴。
                                  書記官  江采廷
中　　華　　民　　國　　96　　年　　11　　月　　30　　日
附錄：本案論罪科刑法條全文
中華民國刑法第321條
犯竊盜罪而有左列情形之一者，處六月以上、五年以下有期徒刑
：
一、於夜間侵入住宅或有人居住之建築物、船艦或隱匿其內而犯
    之者。
二、毀越門扇、牆垣或其他安全設備而犯之者。
三、攜帶兇器而犯之者。
四、結夥三人以上而犯之者。
五、乘火災、水災或其他災害之際而犯之者。
六、在車站或埠頭而犯之者。
前項之未遂犯罰之。
中華民國刑法第306條第1項
無故侵入他人住宅、建築物或附連圍繞之土地或船艦者，處一年
以下有期徒刑、拘役或三百元以下罰金。
